臺灣高等法院臺中分院刑事判決　　　　95年度上訴字第2814號
上　訴　人
即　被　告　丙○○
　　　　　　　　　　國民
　　　　　　　　　　（另案羈押於臺灣臺北看守所）
選任辯護人　蕭智元律師
上列上訴人因毒品危害防制條例案件，不服臺灣苗栗地方法院94
年度重訴字第14號中華民國95年8月16日第1審判決（起訴案號：
臺灣苗栗地方法院檢察署94年度偵字第1640、2702號），提起上
訴，本院判決如下：
    主  文
原判決撤銷。
丙○○連續販賣第一級毒品，累犯，處有期徒刑拾年陸月，如附
表一、二所示未扣案之物均沒收，其中如附表一所示未扣案之物
如全部或一部不能沒收時，應追徵其價額、如附表二所示未扣案
之販賣第一級毒品所得計新臺幣壹拾肆萬元如全部或一部不能沒
收時，以其財產抵償之。
    事  實
一、丙○○綽號為「小甘」、「老闆」，前曾於民國（以下同）
    89年間，因妨害家庭案件，經臺灣苗栗地方法院於90年9月
    28日以89年度易字第950號判處有期徒刑3月，91年10月21日
    確定，91年12月23日易科罰金執行完畢，詎仍不知悔改。又
    明知海洛因係屬毒品危害防制條例第2條第2項第1款公告之
    第1級毒品，不得非法販賣、持有，竟意圖營利，竟基於販
    賣第1級毒品海洛因之概括犯意，先於92年間，在某不詳地
    點處，向不詳姓名之成年人販入數量及價格均不詳之第1級
    毒品海洛因後，而以置入0000-000000號SIM卡型號及廠牌不
    詳之行動電話為販賣第1級毒品海洛因之工具，再以高於所
    販入之價格出售，賺取差價之方式，連續為下列之販賣第1
    級毒品海洛因之行為：
    (一)於92年7月間傍晚，陳振豪以置入0000-000000號SIM卡之
      行動電話與丙○○所使用置入0000-000000號SIM卡行動電
      話聯絡購買第1級毒品海洛因後，丙○○同意出售重量0.5
      兩、價格新臺幣（以下同）8萬元之第1級毒品海洛因予陳
      振豪，2人並約定在桃園縣中壢市火車站後方約100公尺之
      某門牌號碼不詳之不詳樓層大樓租屋處內交易，陳振豪乃
      駕駛車牌號碼0561-H乙自用小客車搭載子○○等人一同前
      往，丙○○乃將上開重量0.5兩、價格8萬元之第1級毒品
      出售交付予陳振豪，並另無償贈送重量不詳之第2級毒品
      安非他命1包予陳振豪（轉讓第2級毒品安非他命之犯行部
      分未據檢察官提起公訴），陳振豪再於1星期後，在苗栗
      縣頭份鎮○○路49號租屋處內，將上開購買上開第1級毒
      品海洛因之價款8萬元給予丙○○。丙○○以此方式，將
      重量0.5兩、價格80000 元之第1級毒品海洛因出售予陳振
      豪。
    (二)又於92年11月間某日下午6、7時許，陳振豪以上開置入00
      00-000000號SIM卡行動電話與丙○○所使用之上述置入00
      00-000000號SIM卡之號行動電話聯絡購買第1級毒品海洛
      因後，丙○○同意在同上述地點，將重量1.0錢、價格3萬
      元之第1級毒品出售予陳振豪，陳振豪乃駕駛同上述車牌
      號碼0561-H乙自用小客車搭載庚○○等人一同至同上述丙○○租屋處，丙○○乃將重量1.0錢、價格30000元之第1
      級毒品海洛因出售予陳振豪，陳振豪並當場給付3萬元現
      款予丙○○。丙○○以此方式，將重量1.0錢、價格30000
      元之第1級毒品海洛因出售予陳振豪。
    (三)又於92年11月間某日凌晨2時許，陳振豪以上述置入0000-
      000000號SIM卡行動電話與丙○○所使用上述置入0000-00
      0000號SIM之行動電話聯絡後，丙○○同意在同上述地點
      ，將重量1.0錢、價格3萬元之第1級毒品海洛因出售予陳
      振豪，陳振豪乃駕駛同上述車牌號碼0561-H乙號自用小客
      車搭載庚○○、陳偉明等人一同至上述丙○○租屋處，丙○○乃將重量1.0錢、價格30000元之第1級毒品海洛因出
      售予陳振豪，陳振豪並當場給付30000元現金予丙○○。
      丙○○以此方式，將重量1.0錢、價格30000元之第1級毒
      品海洛因出售予陳振豪。
二、案經臺灣苗栗地方法院檢察署檢察官自動檢舉分案及指揮苗
    栗縣警察局竹南分局擴大偵辦後由苗栗縣警察局苗栗分局竹
    南分局報請臺灣苗栗地方法院檢察署檢察官偵查起訴。
    理  由
壹、證據能力：
一、(一)關於本案秘密證人甲2、甲13、甲14、乙1、乙2、乙3、乙4、乙5、
　    乙6、乙10、乙12等秘密證人之警詢筆錄部分：
  　  此按「被告以外之人，於審判外之言詞或書面陳述，除法
      律有規定者外，不得作為證據。」，刑事訴訟法第159條
      第1項定有明文。被告以外之人（包括證人、鑑定人、告
      訴人、被害人及共同被告等）於審判外之言詞或書面陳述
      ，即所謂傳聞證據。由於傳聞證據有悖法院直接審理及言
      詞審理之精神，妨礙當事人之反對詰問權，影響程序正義
      之實現，除法律有規定者（例如同法第159條第2項、同法
      第159條之1至之5、同法第206條等）外，原則上不具證據
      能力。至傳聞證據之內容，包括風聞傳說、毫無根據之蜚
      短流長之傳聞事實（最高法院22年度上字第2842號判例意
      旨參考）；輾轉聞自親自經歷者之體驗事實而作成之調查
      報告（最高法院29年度上字第2641號判例意旨參考）；及
      證人未親自到庭，僅以書面代到庭陳述（最高法院70年度
      臺上字第3864號判例意旨參考）等情形在內。次以刑事訴
      訟法採直接審理主義，法院若不能直接訊問證人以確認證
      言之信憑性，除有特別規定或例外情形外，如秘密證人在
      警訊中之供述，應無證據能力。是以本案秘密證人甲2、甲1
      3、甲14、乙1、乙2、乙3、乙4、乙5、乙6、乙10、乙12等秘密證人
      於警詢中之陳述內容，既無刑事訴訟法上所規範之具結制
      度，令該秘密證人應於警詢中擔保其各該證言之真實性，
      復未經被告予以質問、對質之機會，實足以影響刑事訴訟
      程序正義之實現，更與刑事直接審理主義之原則有違。再
      者證人保護法第14條第1項規定「第2條所列刑事案件之被
      告或犯罪嫌疑人，於偵查中供述與該案案情有重要關係之
      待證事項或其他共犯之犯罪事證，因而使檢察官得以追訴
      該案之其他共犯者，以經檢察官事先同意者為限，就其因
      供述所涉之犯罪，減輕或免除其刑。」，固係為鼓勵刑事
      案件之被告或犯罪嫌疑人，使其勇於出面檢舉作證，以利
      犯罪之易於或擴大偵查，得以追訴該案之其他共犯，乃設
      有「就其因供述所涉之犯罪，減輕或免除其刑。」之寬典
      。從而適用上開規定之刑事案件之被告或犯罪嫌疑人，其
      供述之憑信性本不及於一般人；則為避免其有為偵查機關
      誘導，或為圖邀輕典而為不實供述之可能，以擔保其所為
      不利於其他共同被告（共犯）之供述（即供出該案之其他
      共犯事證之陳述）之真實性，自應有足以令人確信其供述
      為真實之補強證據，俾貫徹刑事訴訟無罪推定及嚴格證明
      之基本原則。而茲所謂補強證據，指其他有關證明該被告
      或犯罪嫌疑人關於「其他共犯之犯罪事證」之供述真實性
      之相關證據而言。至該被告或犯罪嫌疑人前後供述是否相
      符、有無重大矛盾、指述是否堅決以及態度是否肯定等情
      ，僅足為判斷其供述是否具有瑕疵之參考，因仍屬自白或
      對己不利供述之範疇，尚不足作為其所述犯罪事實（其他
      共犯之犯罪事證）之補強證據；而其與所供出之其他共犯
      間之關係、彼此交往背景、有無重大恩怨糾葛等情，因與
      「其他共犯之犯罪事證」之有無，不具必然之關連性，亦
      不足藉以補強及擔保其自白為真實之證明力（最高法院95
      年臺上字第483號判決意旨參照）。而本案上開秘密證人
      ，除於向檢察官為被告涉有販賣第1、2級毒品海洛因、安
      非他命之陳述外，並未舉列更明確之積極證資供參佐，且
      渠等證述內容甚多與事實不符（如被告係於受觀察、勒戒
      期間內、或證述販賣毒品地點無法證明為被告住所者，詳
      如后述），是基於上開理由，本院自不採認上開秘密證人
      於警詢中之證言內容作為本件認定犯罪事實認定與斷罪之
      基礎，合先敘明。
    (二)次按「證人、鑑定人依法應具結而未具結者，其證言或鑑
　　　定意見，不得作為證據。」，刑事訴訟法第158條之3定有
  　　明文，因證人、鑑定人未依法具結，無法擔保其證言係據
    　實陳述或鑑定意見為公正誠實，若違反而未具結者，其證
      言或鑑定意見，不應使其具有證據能力。本件檢察官未令
      上述秘密證人於偵查中證言前具結而為陳述，且查無依法
      不得令其具結之情形，是秘密證人甲1、甲2於92年7月10日
      上午11時12分（93年度他字第27號偵查卷第8～9頁）、秘
      密證人甲1、甲2於92年7月15日上午11時45分（同上偵查卷
      第11頁）、甲1、甲2於92年7月15日下午9時22分（同上偵查
      卷第37頁）、甲14於92年9月16日下午9時53分（同上偵查
      卷第84頁）、甲13於92年9月16日下午9時43分（同上偵查
      卷第85頁）、甲13、甲14於92年9月17日下午22時50分（同
      上偵查卷第87～88頁）、乙3於92年12月23日上午11時20
      分（同上偵查卷第118～119頁）、乙1於93年1月27日上午
      10時1分（同上偵查卷第131～132頁）、乙7於93年7月7日
      下午15時29分（同上偵查卷第181～184頁）、乙4於93年7
      月7日下午15時59分（同上偵查卷第185～190頁）、甲1、
      甲2於93年7月3日下午14時24分（94年度偵字第2702號偵查
      卷第171頁）、甲1、甲2於92年7月10日上午11時12分（同上
      偵查卷第196～198頁）、甲1、甲2於92年7月15日上午11時
      45分（同上偵查卷第200～201頁）、甲1、甲2於92年7月15
      日下午9時22分（同上偵查卷第248頁）、甲1、甲2、甲3於92
      年7月22日上午10時42分（同上偵查卷第171～173頁）、
      甲1、甲2於92年7月22日下午24時、（同上偵查卷第184頁）
      、證人陳振豪於94年7月12日上午11時（94年度偵字第270
      2號偵查卷第205～207頁）等之於偵查中所為證言即無證
      據能力。
二、又按「被告以外之人於偵查中向檢察官所為陳述，除顯有不
    可信之情況者外，得為證據。」，同法第159條之1第2項定
  　有明文。偵查中對被告以外之人（包括證人、鑑定人、告訴
    人、被害人及共同被告等）所為之偵查筆錄，或被告以外之
    人向檢察官所提之書面陳述，性質上均屬傳聞證據。惟現階
    段刑事訴訟法規定檢察官代表國家偵查犯罪、實施公訴，依
    法其有訊問被告、證人及鑑定人之權，證人、鑑定人且須具
    結，而實務運作時，檢察官偵查中向被告以外之人所取得之
    陳述，原則上均能遵守法律規定，不致違法取供，其可信度
    極高，職是，被告以外之人前於偵查中已具結而為證述，除
    反對該項供述得具有證據能力之一方，已釋明「顯有不可信
    之情況」之理由外，不宜以該證人未能於審判中接受他造之
    反對詰問為由，即遽指該證人於偵查中之陳述不具證據能力
    ；而本件秘密證人等於偵查中已具結之陳述部分，即乙5於93
    年1月8日下午3時47分偵查筆錄（93年度他字第27號偵查卷
    第123～127頁）、乙3於93年1月27日上午10時35分偵查筆錄
    （同上偵查卷第134～138頁）、乙2於93年1月28日上午11時
    10分偵查筆錄（同上偵查卷第140～145頁）、甲13於93年2月
    10日中午12時偵查筆錄（同上偵查卷第146～150頁）、乙10
    於93年7月28日下午19時4分偵查筆錄（同上偵查卷第206～2
    07頁）、甲2於92年6月16日下午21時30分偵查筆錄（94年度
    偵字第2702號偵查卷第154～155頁）、陳振豪於94年7月7日
    下午20時37分偵查筆錄（同上偵查卷第201～202頁）、乙12
    於94年1月5日下午21時5分偵查筆錄（同上偵查卷第218～21
    9頁）、甲2、乙10、乙4、甲14於94年6月14日上午11時35分偵查
    筆錄（94年度偵字第1640號偵查卷第63～80頁）、甲14、乙1
    、乙4、乙6、乙7於94年6月16日上午10、11時偵查筆錄（同上
    偵查卷第74～83號），應具有證據能力。
三、按被告以外之人（包括證人、鑑定人、告訴人、被害人及共
    同被告等）於審判外之陳述雖不符刑事訴訟法第159條之1至
    之4等4條之規定，而經當事人於審判程序同意作為證據，法
    院審酌該言詞陳述或書面陳述作成時之情況，認為適當者，
    亦得為證據；當事人、代理人或辯護人於法院調查證據時，
    知有刑事訴訟法第159條第1項不得為證據之情形，而未於言
    詞辯論終結前聲明異議者，視為有前項之同意，同法第159
    條之5定有明文。立法意旨在於傳聞證據未經當事人之反對
    詰問予以核實，原則上先予排除。惟若當事人已放棄反對詰
    問權，於審判程序中表明同意該等傳聞證據可作為證據；或
    於言詞辯論終結前未聲明異議，基於尊重當事人對傳聞證據
    之處分權，及證據資料愈豐富，愈有助於真實發見之理念，
    且強化言詞辯論主義，使訴訟程序得以順暢進行，上開傳聞
    證據亦均具有證據能力。本件證人陳振毫除上開於偵查中證
    言之具有證據能力之陳述內容外，其於94年7月7日下午14時
    25分起製作之警詢筆錄（94年度偵字第2702號偵查卷第187
    ～198頁），雖屬被告以外之人於審判外之陳述，惟被告暨
    其辯護人於本院言詞辯論終結前僅表示證人陳振毫之陳述內
    容不實在，並未爭執該陳述內之證據能力，本院審酌該陳述
    內容並無證據顯示有何違背程序規定情事，本院認該陳述內
    容自應具有證據能力。
貳、實體理由：
一、訊據被告丙○○矢口否認有何販賣第1級毒品海洛因級毒品
    犯行，辯稱：並未販賣毒品予陳振豪，陳振豪與秘密證人證
    述內容均不實在，不足採信等云云；其辯護人辯護意旨略稱
    ：「本件公訴人認定被告犯有販賣第1級毒品罪無非以證人
    陳振豪證述以及秘密證人的指述為據，惟起訴書附表6的部
    分業經證人證述未有其事，故起訴書附表6的部分應該是不
    存在的，關於起訴書附表編號1的部分，原審法院及檢察官
    認定是90年9月間，但是證人乙6說是91年9月，而證人甲14也
    證述係91年9月間，顯見這部分與秘密證人的證述時間並不
    符合，且辯護人亦認應該是91年9月間為準，但若是如此與
    高院的判決認定該處是空屋，所以這個犯罪事實也是不存在
    的；於起訴書附表編號5的部分，原審判決認定時間是在92
    年1、2月的時間，但是高院退回併辦的部分，認定這部分販
    賣地點為空屋，所以這部分可以認定陳振豪的供述與事實不
    符，且此部分犯行是以秘密證人甲2與證人陳振豪的供述為據
    ，而甲2的部分係傳聞證據，自不能單以陳振豪的供述為本部
    分有罪之證據；於起訴書附表編號2、3的部分，原審法院、
    檢察官認定的依據是陳振豪與甲14的證述，惟甲14與之前陳振
    豪的證述不相一致，所以這部分證人的供述是否實在，是有
    待查證，且甲14今日的證述我們認為與之前的證述不相符合
    ，且亦有證人也有證述當時也說該房子當時並沒有出租，證
    人甲14與陳振豪也施用毒品的情事，所記憶的事實，是否與
    出租房子的證人相同，是值得懷疑的，且秘密證人的證述是
    否可以因此而得到減刑，所以其證述是否可信都是值得斟酌
    ；於起訴書附表編號7的部分，檢察官、原審法院判決是以
    陳振豪以及乙10的證述為證據，惟乙10也已經證述是警察叫他
    如此說的，而且說之前並沒有看過被告的情形，所以我們認
    為乙10的指述與事實不符，應該是傳聞證據，所以我們認定
    編號7的犯罪事實是不存在的；於起訴書附表編號4的部分，
    原審法院、檢察官是根據陳振豪及甲13的證述，但是陳振豪
    與甲13之前的證述並不一致，且甲13今日的證述與之前的證述
    與陳振豪的供述亦不一致，自不能以此為犯罪的依據；於起
    訴書附表8的部分是根據陳振豪與乙12的證述，所以當時乙12
    是否真的有在場見聞，這部分也請鈞院斟酌，所以我們認為
    乙12是傳聞證據，沒有證據能力，且金額部分與陳振豪供述
    也不相同，不能證明被告有附表8的犯罪事實；於起訴書附
    表編號9的部分是根據陳振豪與乙4的證述，乙4今日的證述與
    之前偵查中的供述也不同，我們認為應該以今日證述為準，
    所以不能以陳振豪證述為唯一認定被告有附表編號9的犯罪
    事實，且陳振豪與乙4二者之前的證述已有矛盾，乙1在偵查中
    的供述只是空泛的指述，不能證明有該犯罪事實，乙2、乙3、
    乙5、乙7的部分也是相同的情形，所以我們認為該部分不能證
    明被告有罪的依據，本案在相關的證據尚未充足，就認定被
    告有犯罪的情節，請為無罪之諭知。」等語，資為辯護。
二、經查：
　　(一)1.置入0000-000000號SIM卡之行動電話於92年間為被告所
  　　　使用、置入0000-000000號SIM卡之行動電話為證人陳振
    　　豪所使用、車牌號碼0561-H乙自用小客車亦係證人陳振
      　豪所使用等情，除已據證人陳振豪於警詢中證述屬實外
        （93年度年度他字第27號偵查卷第89頁背面第7行、第9
        行），亦據證人甲14於偵查中具結證稱：「（問：你曾
        提供辛○○交給你保管的電話簿中，記載「老闆000000
        00號」是否就是你在警詢中所稱丙○○電話0000-00000
        0號電話（提示）？）是。會寫「老闆」就是不想讓人
    　　知道真實姓名。」等語（94年度偵字第1640號偵查卷第
      　75頁第31行、第76頁第1～3行）之情相符，而被告於本
        院96年8月30日上午9時50分審理中僅表示使用何電話號
        碼已忘記，並未否認該置入0000-000000號SIM卡之行動
        電話為其使用。是於92年間，置入0000-000000號SIM卡
        之行動電話為被告使用、置入0000-0000004號SIM卡之
        行動電話為證人陳振豪使用、車牌號碼0561-H乙自用小
        客車為證人陳振豪所使用一節，應係屬實。
    　2.又被告於逃園縣中壢市住居地之認定部分：此據證人陳
      　振豪於警詢中證述稱：「...，到桃園縣中壢市火車站
        後方1棟公寓大樓....。」等語（94年度偵字第2702號
        偵查卷第197頁第15行）；而此核與證人乙5、乙7等2證人
        於本院96年8月30日上午9時50分審理中證稱有陪同證人
        陳振豪一同至靠近（中壢）火車站大樓等情相符；是本
        院認定被告於92年間確曾住居於桃園縣中壢市火車站後
        方約100公尺處之樓層不詳之大樓內一節，亦堪認定，
        均核先敘明。
    (二)關於本案被告販賣第1、2級毒品時間、次數、交易金額、
　　　暨交易數量之認定：
    　1.關於犯罪事實一之(一)之部分：
    　　(1)證人陳振豪於
    　　　警詢中證稱：「（問：在92年7、8月間你與丙○○
      　　　如何聯絡交易買賣毒品？於何時處交易？經過情形
        　　如何？）在92年7月有1天傍晚的時候，我打電話和
          　丙○○聯絡，言明半兩海洛因以8萬元成交，我告
            訴丙○○現在身上沒有錢先欠著，丙○○同意，我
            就開福特廠牌、暗紅色轎車載子○○，到桃園中壢
            市火車站後方1棟公寓大樓15樓，到達時再打電話
            和丙○○聯絡，丙○○就開門，我和子○○上樓到
            15樓丙○○租屋處，丙○○看到我，就拿1包夾鏈
            袋包半兩重的海洛因給我，丙○○另外拿1包安非
            他命送給我，我拿到海洛因、安非他命後就離開，
            並約定1星期後付款，過了1星期丙○○自己到頭份
            鎮○○路49號我租住處向我收錢，我就將購買海洛
            因的欠款8萬元交給丙○○。」等語（94年度偵字
            第2702號偵查卷第197頁第10～20行、第198頁第1
            行）。
    　　　於偵查中具結證稱：「（問：（提示警詢筆錄）是
      　　　否實在？）實在，都是照我自由意思陳述記載。」
        　　、「（問：如何稱呼他（指被告）？小甘（客語）
          　。」、「（問：曾向他買過幾次毒品？）買過10幾
            次，都是買海洛因及安非他命。」、「（問：詳細
            之購買時間及地點？）如警詢筆錄記載。」、「（
            問：最早從何時開始？）90年中是第1次，最後1次
            是92年11 月左右。」、「（問：都是現金交易嗎
            ？）有時付現，有時先給他幾萬元，過幾個禮拜後
            ，他再向我收餘款。」、「（問：你與他有無任何
            過節或債務糾紛？）都沒有。」等語（94年度偵字
            第2702號偵查卷第201頁第18～28行、第202頁第1
            ～4行）。
    　　(2)而上開證人陳振豪上開證言內容亦核與下列證人乙12
      　　所證述之內容大致相符：
    　　　證人乙12於偵查中具結證稱：「（問：警訊筆錄有
      　　　沒有按照你的陳述記載？（提示94年1月5日警詢筆
        　　錄））有，我有看筆錄，都有按照我的陳述記載。
          　」等語（94年度偵字第2702號偵查卷第218頁背面
            24～26行）。而該提示之警詢筆錄內證人乙12證稱
        　　：「（問：提示丙○○（男60年9月7日、身分證字
          　號Ｚ000000000，籍設苗礫縣獅潭鄉永興村14鄰竹銑
            櫃2號）口卡片、相片供你指認，你認識丙○○嗎
            ？）我認識，他的綽號叫「小甘」（客語），陳振
            豪是向丙○○購買海洛因、安非他命，再拿回來賣
            給吸毒的人。子○○跟我說過，他在92年7月或8月
            ，有2次在天剛入夜時，開陳振豪所有福特廠牌、
            暗紅色轎車，到桃園縣中壢市○○○地○道50公尺
            旁有1棟公寓大樓，丙○○先下樓開門，子○○和
            陳振豪上樓到15樓丙○○租屋處，陳振豪向丙○○
            購買半兩的海洛因，丙○○送一些安非他命給陳賑
            豪，他們2人是約定2、3 天後，由丙○○打電話跟
            陳振豪聯絡後，丙○○再到頭份鎮向陳振豪收錢，
            ...。」等語（同上偵查卷第215頁正面第17～20行
      　　　、第215頁背面第1～8行）。
    　　　證人乙12於本院96年8月30日上午9時50分審理中具
      　　　結證稱：「（問：就你所知陳振豪有無向丙○○買
        　　海洛因？）有。」、「（問：如何知道？）【我陪
          　他一起去】。」、「（問：有幾次？）2、3次吧。
            」、「（問：你在檢察官偵查時說子○○跟你說過
            92年7、8月的時候，子○○開陳振豪的車子一起去
            向丙○○買海洛因，是否實在？）是。」、「（問
            ：剛才說的2、3次就是我剛才問你的陳振豪與賴永
            昌一起去向丙○○買的這個事情？）是。」、「（
            問：這2、3 次除了陳振豪、子○○之外，是否還
            有其他人在場？）有，還有1個女的我不認識也在
            場。」、「（問：剛才陳述這2、3次你有陪同陳振
            豪去向丙○○買海洛因？）是。」、「（問：當時
            你是坐陳振豪的車子一起去的？）是。」、「（問
      　　　：你剛才陳述這2、3次，陳振豪有向丙○○買海洛
        　　因，這個是你在場有看到？）是。」、「（問：剛
          　才回答辯護人的問題說你聽子○○說陳振豪有向被
            告買海洛因這個是除了你在場親眼看到之外，另外
            聽子○○說的？）是。」、「（問：你在偵查中檢
            察官那裡說的以及在警察那裡說的比較接近事實還
            是現在講的比較接近事實？）檢察官那裡說的實在
            。」、「（問：現在檢察官問你的是否實在？）現
            在說的也實在。」、「（問：你剛才提到的有1個
            女的在場，那幾次是你也在場看到的？）對。」、
      　　　「（問：當時在場的人連你在內，總共有幾個人？
        　　）4個人。」、「（問：是否可以說明有何人？）
          　我、陳振豪、1個女的、丙○○。」、「（問：甘
            興不算的話，連你有幾個人？）3個人。」、「
            （被告問證人：是否有親眼看到我拿毒品給陳振豪
        　　？）有。」、「（問：時間？地點？）在中壢，地
          　址我不知道。」等語。
    　2.關於犯罪事實一之(二)、(三)之部分：
　　　　(1)證人陳振豪
　　　　　於警詢中證稱：「（問：92年11月間，你與庚○○
  　　　　　、林偉明等人向丙○○在中壢市買賣何種毒品？經
    　　　　過情形如何？）我在92年11月有1天晚上6、7點，
      　　　我先打電話給丙○○聯絡，言明1錢海洛因3萬元，
　　　　　　丙○○叫我上去他位於桃園縣中壢市租屋處交易，
  　　　　　我就帶著現金3萬元，開0561-H乙皮姆威轎車載庚○○從我租住處-苗栗縣頭份鎮○○路49號出發，到
　　　　　　了丙○○位於桃園縣中壢市火車站後方100公尺處1
  　　　　　棟公寓大樓9樓租屋處，我就打電話給丙○○，他
　　　　　　就開門給我上去，我就自己上去，庚○○在車上等
  　　　　　我，我進去丙○○9樓租住處，看到丙○○就拿3萬
    　　　　元給他，丙○○就從身上拿出1錢重用夾鏈袋包裝
      　　　的海洛因交給我，我拿到海洛因後就走了，上車後
        　　交給庚○○藏在胸罩內，直接開車回頭份德義路49
          　號租住處。」、「另外，在92年11月有1天凌晨2點
            左右，我先打電話給丙○○聯絡，言明1錢海洛因3
            萬元，丙○○叫我上去他位於桃園縣中壢市租屋處
            交易，我就帶著現金3萬元，開0561-H乙皮姆威轎車
            載庚○○，再到頭份鎮林偉明住處載林偉明，然後
            3人由我開車出發上中壢，到了丙○○位於桃園縣
            中壢市火車站後方100公尺處1棟公寓大樓9樓租屋
            處樓下時，我就打電話給丙○○，他就開門給我上
            去，我就自己上去，庚○○和林偉明在車上等我，
            我進去丙○○9樓租住處，看到丙○○就拿3萬元給
            他，丙○○就從身上拿出1錢重用夾鏈袋包裝的海
            洛因交給我，我拿到海洛因後就走了，上車後交給
            庚○○藏在胸罩內，直接開車回頭份德義路49號租
            住處，到租住處後我用大衛香菸捲1支摻海洛因的
            香菸試抽，庚○○與林偉明用注射針筒摻海洛因施
            打。」等語（94年度偵字第2702號偵查卷第195頁
            第2～20行、第196頁第1～7行）。
    　　　於偵查中具結證稱：「（問：（提示警詢筆錄）是
      　　　否實在？）實在，都是照我自由意思陳述記載。」
        　　、「（問：如何稱呼他（指被告）？小甘（客語）
          　。」、「（問：曾向他買過幾次毒品？）買過10幾
            次，都是買海洛因及安非他命。」、「（問：詳細
            之購買時間及地點？）如警詢筆錄記載。」、「（
            問：最早從何時開始？）90年中是第1次，最後1次
            是92年11月左右。」、「（問：都是現金交易嗎？
            ）有時付現，有時先給他幾萬元，過幾個禮拜後，
            他再向我收餘款。」、「（問：你與他有無任何過
            節或債務糾紛？）都沒有。」等語（94年度偵字第
            2702號偵查卷第201頁第18～28行、第202頁第1～4
            行）。
    　　(2)而上開證人陳振豪上開證言內容亦核與下列證人乙4所
      　　證述之內容大致相符：
    　　　證人乙4於偵查中具結證稱：「（問：就你所知被告
      　　　陳振豪毒品來源是何人？）小甘，丙○○。」、「
        　　（提示丙○○口卡及檔案照片）（問：使人是否為
          　小甘？）是。」、「（問：如何稱丙○○？）小甘
            。陳振豪會叫他老闆，偶而會叫他小甘。」、「（
            問：陳振豪用何支電話與小甘聯絡？）0000-00000
            0號。」、「（問：你的朋友庚○○有無向你說過
            他有無看過陳振豪與小甘買賣毒品情形？）他們都
            在中壢市小甘的地方，我不知道正確的地址，2個
            人都在房間內談，後來庚○○有看到阿豪拿1大包
            海洛因出來，總共看過2次，時間是在92年11月。
            」等語（94年度偵字第1640號偵查卷第77頁第3～
            15行）。
    　　　於本院96年8月30日上午9時50分審理中具結證稱：
      　　　「（問：就你所知陳振豪有無向丙○○買海洛因？
　　　　　　）有。」、「問：陳振豪去向丙○○買海洛因時，
  　　　　　你有無在場？）我不在，我在車上。」、「（問：
    　　　　如何知道陳振豪是去找丙○○？）他有講說去跟誰
      　　　拿。」、「（問：他如何說？）他說去跟人家拿，
        　　但是時間過很久了，我也忘記他如何講了。」、「
  　　　　　（問：庚○○有無與你與陳振豪一起去找丙○○？
　　　　　　）有。」「（問：你於警察局與在檢察官偵查中問
  　　　　　你的時候，你說的是否有據實陳述，有無老實說？
    　　　　）有。」、「（問：陳振豪與你去拿海洛因的過程
　　　　　　中，是否有陳振豪進去房子裡面之後，出來拿1袋
  　　　　　東西的情形？）有。」、「（問：你指認前，有無
    　　　　看過照片上的本人？）有看過，....。」、「（問
      　　　：你剛才說你在車上，他也沒有出來？）那時候我
        　　是遠遠的看到，不是看的很清楚，不知道這個人就
          　是他。」等語。
    　3.另被告確有出售第1級毒品予證人陳振豪之事實，亦據
      　下列證人分別證述屬實：
    　　(1)證人乙5
    　　　於偵查中具結證稱：「（問：陳振豪毒品來源？）
      　　　綽號小甘（SEG甲 M甲N）、新竹的老闆娘叫莫什麼。
        　　」、「（問：提示卷附丙○○、莫惠庭檔案照片，
          　是否就是你所說的來源？）是。」、「（問：鍾興
            彥何以知道丙○○、莫惠庭為陳振豪之上游？）因
            為丑○○跟陳振毫去找過小甘跟老闆娘，他們也有
            下來頭份過，都是交易海洛因。」等語（93年度他
            字第27號偵查卷第126頁第5～11行）。
    　　　於本院96年8月30日上午9時50分審理中具結證稱：
      　　　「（問：就你所知陳振豪有無向丙○○買海洛因？
        　　）陳振豪說是有。」、「（問：剛才陳述陳振豪說
          　有向丙○○買海洛因，是聽陳振豪說的？）【是】
            。」、「（問：你是否曾經在檢察官偵查中講到你
            有陪陳振豪去向丙○○買毒品？）對，一般不是我
            們去向他買，是丙○○到陳振豪的住處，然後他們
            就進到房間裡面，其他的我就不知道了。」、「（
            問：當時陳振豪住處在那裡？）在頭份鎮，詳細的
            地址我不知道。」、「（問：那次在頭份鎮有幾次
            ？）有好幾次。」、「（問：每次陳振豪告訴你被
            告與他在房間裡做什麼事情？）陳振豪說是他老闆
            來了，【向他拿東西】。」、「（問：拿什麼東西
            ？）【海洛因】。」、「（問：他的意思是何人向
            何人買海洛因？）【陳振豪向丙○○拿】。」、「
            （問：是否曾經陪同陳振豪到桃園中壢去找被告？
            ）【曾經】。」、「（問：有過幾次？）【2、3次
            可能有】。」、「（問：你在檢察官那裡說的是否
            實在？有無要陷害被告的意思？）實在，沒有陷害
            被告的意思。」、「（問: 你與陳振豪去中壢找甘
            興的時候，陳振豪有無拿東西給丙○○或是甘
            興拿東西給陳振豪？）陳振豪沒有拿東西給丙○○
            ，是丙○○拿東西給陳振豪。」「（問：是否知道
            丙○○拿什麼東西給陳振豪？）【海洛因】」。」
            、「（問：你如何知道那個東西是海洛因？）【我
            陪陳振豪去的時候，陳振豪身上都沒有東西，但是
            回來的時候，陳振豪就有海洛因，我們就在車上吸
            食】。」、「（問：丙○○拿東西給陳振豪，這種
            情形有幾次？）3、4次應該有吧」、「（問：地點
            ？）有時候是陳振豪去桃園中壢找丙○○，有時候
            是丙○○下來找陳振豪。」、「（問：你剛才陳述
            與陳振豪與找丙○○，除了你們2人之外是否還有
            其他人在場？）有。」、「（問：有什麼人？）2
          　個女的。」、「（問：剛才陳述那2個女的是跟著
            陳振豪一起過去的，還是在丙○○那裡的？）【在
            丙○○那裡的，是在中壢那裡】。」等語。
    　　(2)證人乙3於偵查中具結證稱：「（問：之前所供丙○○
      　　、莫惠庭為陳振豪之毒品來源，是否正確？）正確。
        　」、「（問：陳振豪如何稱呼他們？）小甘叫老闆，
          莫惠庭叫老闆娘。他們2人間沒有關係，我們跟著陳
          振豪叫的。」、「（問：你如何知道丙○○、莫惠庭
      　　等人為陳振豪之上游？）小甘有來過頭份找阿豪，我
        　看過1、2次，是在三合院那邊，我看到是小甘找阿豪
          收錢，....。」等語（93年度他字第27號偵查卷第13
          6頁第11～17行）。
    　　(3)證人乙2於偵查中具結證稱：「（問：陳振豪之毒品來
      　　源為何人？）小甘、莫惠庭。」、「（問：你何以知
        　道丙○○、莫惠庭等人為陳振豪之上源？）小甘有來
          過頭份找阿豪，我看過1次，是在雜貨店那邊，【我
          看到的是小甘找阿豪送毒品及收錢】。」等語（93年
          度他字第27號偵查卷第143頁第6～7、13～15行）。
    　　(4)證人甲13
    　　　於偵查中具結證稱：「（問：陳振豪毒品的來源你
      　　　知道嗎？）陳振豪都是跟綽號小甘及大甘兩兄弟購
        　　買海洛因及安非他命，後再自己拿回分裝，供施用
          　及販賣。」、「（問：癸○○有無與陳振豪等人去
            向小甘或大甘拿毒品回來販賣？）有。....，1次
            向小甘拿貨，其他的3、4次不止有癸○○及陳振豪
            ，一起去的人還分別有河馬、小可、阿茹、阿海，
            ....。」、「（問：陳振豪向丙○○購買毒品的情
            形為何？）【另外，在91年11月或12月有1天凌晨
            12點到3點之間，陳振豪在苗栗縣頭份鎮○○路49
            號住處，開上開紅色、豐田廠牌轎車載癸○○出去
            ，....，約1小時和丙○○出來，陳振豪到丙○○
            車上，幾分鐘後，陳振豪就開他的車，拿夾鏈袋包
            裝1大包海洛因交給癸○○】，...。」等語（93年
            度他字第27號偵查卷第147頁正面第9～14行、第14
            7頁背面第9～13行）。
　　　　　於本院96年8月30日上午9時50分審理中具結證稱：
  　　　　　「（問：就你所知陳振豪有無向丙○○買海洛因？
    　　　　）我不知道。陳振豪去買東西，只有去買而已，並
      　　　沒有說是向丙○○買。」、「（問：你之前有無看
        　　過丙○○？）沒有。我之前與陳振豪去買東西的時
          　候，我只是在車上等而已。」、「（問：你與陳振
            豪去買東西，去何地方買？）中壢還是桃園，因為
            那個地方我不認得路。」、「（問：去幾次？）1
            、2次。」、「（問：去買什麼東西？）【海洛因
            】。」、「（問：你於檢察官偵查中，檢察官問你
            說「陳振豪向丙○○購買毒品的情形為何？」對於
            你於檢察官偵查中的陳述，你有無如此陳述？（朗
            讀並告以要旨））我並沒有看到那個人，是陳振豪
            說那個人是丙○○。我不知道他是丙○○。」、「
            （問：癸○○有與陳振豪一起去找丙○○的事情是
            不是事實？）我不知道那個人是丙○○，我只知道
            他的綽號SEG甲 M甲N而已。」、「（問：有無看到綽
            號SEG甲 M甲N那個人拿東西給陳振豪？）【我只有看
            到他將1袋東西交給陳振豪，陳振豪打開是海洛因
            】。」、「（問：你說的海洛因的數量多少？）我
      　　　只知道1包東西，不知道數量。」、「（問：你在
        　　警察局與在偵查中檢察官問你時，你是否都有老實
  　　　　　說出來？）有。那時候名字是他們直接打的。我只
    　　　　知道綽號SEG甲 M甲N而已。」等語。
    　　(5)證人乙10
    　　　於偵查中具結證稱：「警詢筆錄（93年7月28日）
      　　　有無按照你的陳述記載？）有。」等語。於該次93
        　　年7月28日警詢筆錄中則陳述稱：「....，陳振豪
          　就叫小甘的男子、己○○3人一起進入2樓房間，小
            甘男子就從隨身攜帶黑色皮包內拿出1大包海洛因
            ，陳振豪從他身上拿出注射針筒，將小甘男子帶來
            的海洛因加一點進去，再就叫己○○試貨品質，吳
            雅娟當場施打在手上血管，陳振豪本身是用抽菸方
            式試貨，2人試完海洛因，認為很好，...。」等語
            （93年度他字第27號偵查卷第207頁背面第2～3行
            、第198頁第4～7行）。
    　　　於偵查中具結證稱：「（問：陳振豪毒品來源？）
      　　　小甘，丙○○。」、「（（提示丙○○口卡及檔案
        　　照片）是否為此人？）是。」等語（94年度偵字第
          　1640號偵查卷第71頁第9～12頁）。
    　　(6)證人甲2
    　　　於偵查中具結證稱：「（問：（提示丙○○口卡及
      　　　檔案照片）此人是否為小甘？有無誤認可能？）沒
        　　有誤認，他就是小甘。」、「（問：就你所知被告
          　陳振豪的毒品來源是何人？）丙○○。」等語（94
            年度偵字第1640號偵查卷第63頁第23～27行）。
　　　　　於本院96年8月30日上午9時50分審理中具結證稱：
  　　　　　「（問：你有無在警察局以及檢察官偵訊時說聽丁○○說陳振豪向丙○○買海洛因？）好像有的樣子
      　　　。」、「（問：你在警察局及檢察官說的是聽石東
        　　峰對你說的？）是。」、「（問：你現在的記憶比
          　較清楚，還是警察局、檢察官偵查中問的時候，記
            的比較清楚？）在檢察官那裡記的比較清楚。」「
            （問：你在檢察官那裡說的實在？）實在。」、「
            （問：剛才陳述陳振豪有向被告丙○○買海洛因，
            你是在場有看到？）我是聽丁○○說的。」等語。
　　　　(7)證人乙1於本院96年8月30日上午9時50分審理中具結證
  　　　　稱：「（問：就你所知陳振豪有無向被告丙○○買過
    　　　海洛因？）有。」、「（問：你在檢察官偵查中證述
      　　是否實在？）實在。」、「（問：是否檢察官那裡作
        　證陳述比較接近真實？）是。在檢察官那裡說的比較
          接近事實。」等語。
    　　(8)證人乙6於本院96年8月30日上午9時50分審理中具結證
      　　稱：「（問：是否認識被告？）看過。」、「（問：
        　你有看過被告丙○○，何種情形看過的？看過幾次？
          ）我看過1、2次而已。與陳振豪出去的時候看過的。
          」、「（問：你與陳振豪出去的時候，看過丙○○，
          你們是去找他，還是何事情？）陳振豪叫我載他過去
          他那邊，我就在車上等，他在他家門口等我們，我就
          看到，然後他們就進去房子裡面。」、「（問：剛才
          陳述陳振豪有帶你去找過被告，是在哪的縣市？）桃
          園的樣子。」、「（問：有沒有在陳振豪的頭份住處
          那裡見過在場的被告？）有看過1次的樣子。」、「
      　　（問：那次被告為什麼會到陳振豪的住處？）因為好
        　像陳振豪要還他錢吧。」、「（問：在偵查中檢察官
          那裡曾經作證說，被告曾經到陳振豪頭份的住處給過
          陳振豪海洛因這件事情，是否記得？）那次剛好小甘
          要還錢給陳振豪的時候。那時候我在提藥，我與陳振
          豪都沒有，剛好小甘有，所以他就先給我與陳振豪一
          點藥止癮。」、「（問：所謂的藥是指什麼？）海洛
          因。」、「（問：你於檢察官與警察局的時候，所講
          的話，是否實在？有無想要陷害在場的被告？）沒有
          要陷害被告。那時候如何講的我忘記了。」、「（問
          ：你在陳振豪住處有看過丙○○1次？）是。」、「
      　　（問：是否警察局說的這次？）是。」、「剛才陳述
        　另外丙○○有拿海洛因給你與陳振豪吃，是哪1次？
          ）同1次。」、「海洛因是要給壬○○還是要給你與
          陳振豪的？）他說我們兩個都提藥，是要拿給我們吃
          。」、「（問：數量多少？是先給你？還是先給陳振
          豪？）是先給陳振豪，就1次煙的量。」、「（問：
          他給陳振豪的量有多少？）就是1支煙的量吧。」、
          「（問：丙○○過去時在場的有幾個人？）我與陳振
          豪。」、「（問：壬○○在不在？）當時他也在。他
          是後面才來的。」、「（問：剛才陳述數量大約1支
          煙的量？）那是給陳振豪的量。」、「（問：那是你
      　　的判斷還是你有量過？）我就看到陳振豪剛好捲成1
        　支煙。」等語。
    　4.按「供述證據，本得分為體驗供述與意見供述。前者，
      　指就其自己所體驗之事實而為供述，依法自具證據能力
        ；至後者，指就某事項陳述其個人意見。證人所提供之
        意見或所推測之事項，如與其體驗之事實無關者，依刑
        事訴訟法第160條之規定，固無證據能力；但如其陳述
        係以其實際之經驗為基礎時，既非單純之個人意見或推
        測之詞，亦非間接傳聞自他人之陳述，仍得作為證據。
        」，最高法院93年度臺上字第3569號判決意旨參照。次
        以刑事訴訟法第166條第1項規定：「證人、鑑定人由審
        判長訊問後，當事人及辯護人得直接或聲請審判長詰問
        之」，此項被告詰問權之規定，旨在發現真實及保障人
        權，應屬被告之基本訴訟權；司法院大法官會議釋字第
        384號解釋謂：「關於秘密證人制度，剝奪被移送裁定
        人與證人對質詰問之權利，並妨礙法院發現真實。」，
        雖係就檢肅流氓條例有關秘密證人規定所為之解釋，然
        舉輕明重，此一解釋已明示被告對證人之詰問權係被告
        之基本訴訟權，應受憲法之保障。從而，本院依據上開
        大法官會議解釋、暨最高法院判決意旨，以本案秘密證
        人甲2、甲13、甲14、乙1、乙2、乙3、乙4、乙5、乙6、乙10、乙12
        等人於偵查中有具結之證言，佐以該證人於原審、本院
        審理中實施交互詰問之直接審理，並賦予被告充份訴訟
        防禦之機會所取得證言內容為認定之依據，並無違上開
        解釋與判決意旨。是該證人乙12、乙4等2人就本案犯罪事
        實關於被告販售第1級毒品予陳振豪，渠係在場見悉，
        並認識、見過被告，而證人乙5證稱曾見及證人陳振豪向
        被告購買毒品、證人乙2、乙3證稱曾見及被告向陳振豪收
        取購買毒品款項、證人甲13證稱曾與被告陳振豪搭車至
        被告租住處購買毒品海洛因、證人乙10證稱曾見及案外
        人己○○試用被告帶至證人陳振豪租住處之第1級毒品
        海洛因、證人乙6證稱曾與陳振豪一同至被告租住處購買
        毒品海洛因等語，上開證言內容既為渠等所親自見悉，
        乃係就其個人所親身體驗之事實為證述，依法自具證據
        能力，且既非單純之個人意見或推測之詞，亦非間接傳
        聞自他人之陳述，復經本院依據交互詰問程序予被告暨
        其辯護人詰問該等證人之機會，已無違直接審理程序之
        要求，被告訴訟權亦足以保障，是該證人之證言內容當
        得作為證據。
    (三)再證人陳振豪、上開秘密證人等就證人陳振豪對於向被告
      購買第1級毒品海洛因之總次數、時間等細節所證或有出
      入，而無法完全確定，而因渠等見聞之時間已屬久遠，且
      證人陳振豪向被告購買上開毒品時間又屬短暫，證人陳振
      豪既已就向被告購買毒品之事實證述明確之情況下，對於
      上開證言或有出入之處，並不影響其等證言之可信度，渠
      所證稱陳振豪確有向被告購買第1級毒品海洛因之情節，
      仍足採信。又交易次數及金額，關係被告犯罪所得財物之
      多寡，因法院既已盡調查能事，仍無法明確得知被告販賣
      毒品海洛因之真實次數及金額，則基於被告人權之保障，
      應將所呈現之證據朝最有利於被告之方向認定。是被告前
      後販賣第1級毒品予陳振豪之部分，計有3次，金額合計
      140000元（80000元+30000元+30000元=140000元），作為
      本院論斷被告犯罪之基礎。
    (四)查我國查緝毒品海洛因之施用或販賣，一向執法甚嚴，對
　　　於販賣海洛因者尤科以重度刑責，又販賣海洛因既係違法
  　　行為，當非可公然為之，亦無公定價格，且容易分裝並增
    　減份量，而每次買賣之價量，可能隨時依雙方關係深淺、
      資力、需求量及對行情之認知、來源是否充裕、購買者被
      查獲時供述購買對象之可能風險之評估等情形，而異其標
      準，非可一概而論；販賣之利得，除被告坦承犯行或價量
      俱臻明確外，委難察得實情，販賣之人從價差或量差中牟
      利之方式雖異，其意圖營利之販賣行為則同一。兼以海洛
      因量微價高，販賣者確有暴利可圖，茍非意圖販賣營利，
      一般人焉有可能甘冒重度刑責而販賣第1級毒品海洛因。
      本案因被告否認販賣海洛因之犯行，亦無法得知販入海洛
      因之實際重量，致無法查得被告販賣之確實利潤為何，惟
      依前述之推論，苟被告無相當利潤可圖，自無甘冒重典，
      而將數量、價值非低之毒品海洛因逕依購入之價格轉售之
      理，益見被告主觀上應具有營利之意圖甚明。
    (五)是綜上所述，被告上揭辯解，顯係事後卸責之詞，不足採
　　　信。本件事證明確，被告犯行，堪為認定，應予依法論科
  　　。
三、新舊法之比較：
  　查被告犯罪後，刑法部分條文於94年1月7日修正公布，並於
    95年7月1日施行。按行為後法律有變更者，適用行為時之法
    律，但行為後之法律有利於行為人者，適用最有利於行為人
    之法律，修正後刑法第2條第1項定有明文。此條規定係規範
    行為後法律變更所生新舊法律比較適用之準據法，本身尚無
    新舊法比較之問題，於新法施行後，應一律適用新法第2條
    第1項之規定，為「從舊從輕」之比較，先予敘明。再按本
    次法律變更，比較時應就罪刑有關之共犯、未遂犯、想像競
    合犯、牽連犯、連續犯、結合犯，以及累犯加重、自首減輕
    暨其他法定加減原因（如身分加減）與加減例等一切情形，
    綜其全部罪刑之結果而為比較（最高法院95年5月23日95年
    度第8次刑庭會議決議參照）。而關於本案被告多次販賣第1
    級毒品海洛因毒品行為比較修正前後之刑法之相關規定：
    (一)關於連續犯：被告行為後，刑法第56條關於連續犯之規定
　　　業已刪除，而本件被告所犯多次販賣第1級毒品犯行，均
  　　於95年7月1日前所為，依修正施行前刑法第56條之規定，
    　為連續犯，應論以一罪，並得加重其刑至二分之一；而依
      修正施行後之刑法，並無連續犯之規定，且依新法應各別
      多次論斷之結果（即數罪併罰），顯較修正前刑法第56條
      規定以一連續犯之罪為重，經比較新舊法結果，以被告行
      為時之規定較有利，新法之規定對於被告並無較為有利之
      情形，依刑法第2條第1項前段規定，適用修正施行前之刑
      法第56條規定，論以連續犯，且以一販賣第1級毒品罪論
      處，並加重其刑。
    (二)關於刑法第59條僅將法院酌減刑標準明文化，非法律變更
　　　，無比較之問題。
    (三)刑法第65條第2項修正後規定為「無期徒刑減輕者為20年
　　　以下15年以上有期徒刑。」，與修正前規定：「無期徒
  　　刑減輕者為7年以上有期徒刑。」相較，以修正前之規定
    　對被告較有利，應適用修正前之規定。
    (四)依據修正前後第47條、修正後第47條第1之累犯規定，被
　　　告本件犯行均構成累犯，應直接適用修正後第47條第1項
  　　規定論處。
    (五)是本件於95年7月1日刑法修正生效後相關規定，以適用修
　　　正前刑法第56條、修正前刑法第65條第2項之規定，對被
  　　告有利。
四、(一)核被告所為係犯毒品危害防制條例第4條第1項之販賣第1
　　　級毒品罪，被告持有第1級毒品之低度行為，為販賣之高
  　　度行為所吸收，不另論科。被告前後3次販賣第1級毒品，
    　所為為時間緊接，犯構成要件相同之罪，顯係基於概括犯
      意反覆為之，應依修正前刑法第56條連續犯之規定，論販
      賣第1級毒品海洛因之1罪（販賣第1級毒品罪法定本刑為
      死刑、無期徒刑徒刑依法不得加重。）。又被告前曾於89
      年間，因妨害家庭案件，經臺灣苗栗地方法院於90年9月
      28日以89年度易字第950號判處有期徒刑3月，91年10月21
      日確定，91年12月23日易科罰金執行完畢，此有臺灣高等
      法院被告全國前案紀錄表1紙在卷可按，其於有期徒刑之
      執行完畢後，5年之內，故意再犯本件有期徒刑以上之罪
      ，為累犯（販賣第1級毒品犯行部分法定本刑為死刑、無
      期徒刑依法不得加重。）。再毒品危害防制條例第4條第1
      項之法定本刑為死刑或無期徒刑，被告販賣第1級毒品依
      卷內事證得以認定之對象只有1人，次數僅有3次，所得金
      額僅14萬元，被告所為情輕法重，客觀上顯可憫恕，縱科
      以法定最低度刑無期徒刑仍嫌過重，爰依刑法第59條之規
      定，予以酌減其刑。爰審酌被告於犯後猶飾詞矯辯，未見
      悔意，態度欠佳，且身強力壯，不思以正途自食其力，竟
      圖以販賣第1級毒品海洛因牟利，嚴重戕害國人身體健康
      ，減損國力，所生危害非輕，且販賣毒品為萬國公罪，對
      違犯者自不宜輕判，以降低毒品氾濫與危害程度，暨被告
      於本件販賣第1級毒品犯罪之次數不多，販賣毒品所得款
      項合計僅為14萬元等一切情狀，量處如主文所示第2項之
      刑，以示懲儆。
    (二)如附表一所示之未扣案之置入0000-000000號SIM卡使用行
      動電話1具為被告所有，並為供本件販賣第1級毒品使用（
      不含SIM卡，因行動電話門號之SIM卡，係使用者向電信業
      者申請租用而取得使用權，由電信業者提供SIM卡作為傳
      輸接收相關電波予使用之人之媒介物，觀之SIM如未由該
      電信業者製發，申請人雖已申請該門號，亦無從撥接、接
      收使用，故該SIM卡自非申請使用者所有，縱於使用人退
      租後，電信業者未將之取回，然此僅為電信業者對該SIM
      卡所有權之忽視，使用人仍未能認取得該SIM卡之所有權
      。），應依同條例第19條第1項後段規定諭知沒收，如全
      部或一部不能沒收時，應追徵其價額；如附表二所示之被
      告販賣第1級毒品所得計140000元，應依同條例第19條第1
      項後段規定諭知沒收，如全部或一部不能沒收時，以其財
      產抵償之。
五、(一)公訴意旨另以：被告令分別於下列時間，將下列重量、價
    　格之第1級毒品海洛因出售予陳振豪：１、90年9月間，在
      桃園縣中壢市○○路200之3號5樓租屋處，重量1兩、價格
      15萬元、２、於91年1月間，在桃園縣中壢市○○○路274
      號處，重量1兩、價格15萬元、３、於91年4月間某日凌晨
      1時許，在桃園縣中壢市○○○路274號處，將重量1 兩半
      、價格22萬元、４、於91年11月某日凌晨1時許，在桃園
      縣楊梅鎮某租屋處，將重量1兩、價格15萬元、５、於92
      年1、2月間某日下午4時許，在桃園縣中壢市○○路200號
      處，將重量1兩、價格15萬元、６、於92年1月間某日下午
      2時許，在桃園縣中壢市○○路200號處，將重量1 兩、價
      格15萬元、７、於92年2月間某日中午，在苗栗縣頭份鎮
      ○○路與信一街之文化大樓前方，重量1錢、價格3萬元（
      即起訴書附表編號1至7號部分），因認被告於此部分亦犯
      有販賣第1級毒品犯行等語。
    (二)按犯罪事實應依證據認定之，無證據不得認定犯罪事實；
      又不能證明被告犯罪者，應諭知無罪之判決，刑事訴訟法
      第154條第2項、第301條第1項分別定有明文。次按所謂認
      定犯罪事實之證據，係指足以認定被告確有犯罪行為之積
      極證據而言，該項證據自須適合於被告犯罪事實之認定，
      始得採為斷罪之資料；又事實審法院對於證據之取捨，依
      法雖有自由判斷之權，然積極證據不足證明犯罪事實時，
      被告之抗辯或反證縱屬虛偽，仍不能以此資為積極證據應
      予採信之理由；而認定犯罪事實所憑之證據，無論係直接
      證據或間接證據，其為訴訟上之證明，須於通常一般之人
      均不致有所懷疑，而得確信其為真實之程度者，始得據為
      有罪之認定，倘其證明尚未達到此一程度，而有合理之懷
      疑存在，復無其他調查途徑可尋，法院即應為無罪之判決
      ，最高法院分別著有29年上字第3105號、30年上字第482
      號、76年臺上字第4986號判例可參。再按刑事訴訟法第16
      1條已於91年2月8日修正公布，其第1項規定：「檢察官就
      被告犯罪事實，應負舉證責任，並指出證明之方法。」，
      因此，檢察官對於起訴之犯罪事實，應負提出證據及說服
      之實質舉證責任。倘其所提出之證據，不足為被告有罪之
      積極證明，或其指出證明之方法，無從說服法院以形成被
      告有罪之心證，基於無罪推定之原則，自應為被告無罪判
      決之諭知，亦有最高法院92年臺上字第128號判例可循。
      末按「新修正刑事訴訟法第154條證據裁判主義之規定，
      乃揭櫫國際公認之刑事訴訟無罪推定原則，為修正刑事訴
      訟法保障被告人權之重要指標，法院自應嚴守此一原則，
      在檢察官所舉證據及法院依法定職權調查所得之證據，足
      以證明被告有罪之前，自應推定其無罪。若所得證據其為
      訴訟上之證明，尚未達於通常一般人均不致有所懷疑，而
      得確信其為真實之程度者，自不能為有罪之認定，此為上
      開無罪推定原則之當然闡釋，自不能因犯罪之調查難易不
      同而有異，其理甚明。又施用毒品者所稱其向某人買受毒
      品之指證，不得作為有罪判決之唯一證據，仍須調查其他
      必要之證據，以察其是否與事實相符，為本院歷年來之見
      解，良以毒品買受者之指證，其憑信性於通常一般人已有
      所懷疑，尚難確信其為真實。況依毒品危害防制條例第17
      條之規定，其供出毒品來源而破獲者，復得減輕其刑，則
      其指證之真實性猶有疑慮，是施用毒品者之指證，其真實
      性有待其他必要證據加以補強。茲所謂必要之補強證據，
      固不以證明販賣毒品犯罪構成要件之全部事實為必要，但
      以與施用者之指證具有相當之關聯性為前提，其經與施用
      者之指證綜合判斷，已達於通常一般人均不致有所懷疑，
      而得確信施用者之指證為真實者，始得為有罪之認定，此
      為無罪推定原則之必然推演。」，最高法院93年度臺上字
      第6750號判決意旨參照。
    (三)經查：
    　1.關於起訴書附表編號5、6號之部分：
    　　(1)此查被告前曾於91年間，因違反毒品危害防制條例之
      　　施用毒品案件，經臺灣苗栗地方法院以90年度毒聲字
        　第977號裁定送勒戒處所施以觀察、勒戒，並自91年
          12月31日起至92年1月24日觀察、勒戒執行完畢出所
          ，此有臺灣高等法院在監在押全國紀錄表1紙附於本
          院卷第89頁可憑。
    　　(2)而依據起訴書附表編號5記載犯罪時間為92年1、2月
      　　間、編號6為92年1月間，起訴書附表編號5、6記載之
        　犯罪時間顯然無法排除被告於執行上述觀察、勒戒時
          間內，檢察官就此亦未另行舉證資以確認所謂於92年
          1月間、92年1、2月間之時點為何，是既有上開疑慮
          ，基於刑事利益歸於被告之原則，是此於起訴書附表
          編號5、6號起訴事實部分，自不能證明被告確有販賣
          第1級毒品之犯行。
    　2.關於起訴書附表編號2、3號之部分：
    　　(1)檢察官起訴書附表編號2、3號所指稱被告販賣第1級
      　　毒品地點明確記載為「桃園縣中壢市○○○路274號
        　」，惟被告則堅決否認有住居於該址。
    　　(2)此查桃園縣中壢市○○○路274號屋主陳映君於原審
      　　法院95年8月2日下午3時50分審理中已具結證稱：「
        　274號房子是我的」、「274號是4樓，1樓是套房，2
          樓是套房，3樓有雅房與套房，4樓是套房。」、「91
          年到92年間，沒有看過庭上的被告。」、「沒有聽過
          被告丙○○這個名字。」、「沒有聽過小甘。」、「
          我確信這個人（丙○○）我沒有見過。」等語。另證
          人祝豐仁於原審95年7月5日下午3時30分審理中具結
          證稱「警卷的指認照片是榮民南路276號」、「這是
          房東（即陳映君）住的。」等語，是據上開證人陳映
          君、祝豐仁2人之證言內容，自不能證明被告丙○○
          確有居住於桃園縣中壢市○○○路274號處，檢察官
          於起訴書附表編號2、3 號部分認定被告有住居於桃
          園縣中壢市○○○路274號處，並在起訴書附表編號2
          、3號所示之時間在該址販賣第1級毒品2次予陳振豪
          一節，自顯與事實不符，當不足採為被告不利之認定
          。
    　3.關於起訴書附表編號1號之部分：
    　　(1)於起訴書附表編號1之部分檢察官係認被告於90年9月
      　　間某日，在桃園縣中壢市○○路200之3號5樓處販賣
        　重量1兩、價格15萬元之第1級毒品予陳振豪1次；惟
          證人游秋菊於原審95年7月5日下午3時30分審理中已
          證稱「5樓的房屋之前有租人，現在自己住。」、「
          之前沒有見過在庭之被告。」、「我住在4樓的地址
          。」等語，則證人游秋菊既住居於桃園縣中壢市○○
          路200之3號4樓，然未見過被告在該址5樓出入過，被
          告是否確住居於該址5樓一節，自非無疑義。
    　　(2)再者起訴書內認定被告犯有起訴書附表編號1之販賣
      　　第1級毒品部分，除依據證人陳振豪指證內容加以認
        　定外，並佐以證人乙6、甲14於警詢中之證言為憑。然
          證人乙6於93年4月27日警詢中指證被告販賣毒品時間
          為91年9月份、證人甲14指證時間則為91年9月份（93
          年度他字第27號偵查卷第153～154頁），2人證述之
          時間有1年以上之差距，證人乙6、甲14所證述之被告於
          起訴書附表編號1之犯罪時間既有相當差異，是否可
          採已非無疑，況參之上開所述被告應未住居於桃園縣
          中壢市○○路200之3號5樓處一節，再徵諸證人甲14於
          本院96年8月30日上午9時50分審理中具結後雖證稱曾
          與陳振豪一同至被告住處，然亦表示地點已無從記憶
          等語、證人乙6亦於本院96年8月30日上午9時50分審理
          中具結後雖證稱有與陳振豪一同至被告住處，但到那
          裡已不復記憶等語，是於檢察官之起訴書如附表編號
          1之犯罪事實部分僅有陳振豪1人之證言為證，依據上
          揭判決意旨說明，自不足以證人陳振豪1人之證言內
          容作為認定被告犯有起訴書附表編號1犯行之依據。
    　4.關於起訴書附表編號4號之部分：
    　　(1)關於起訴書附表編號4之部分檢察官係認被告於91年
      　　11月間某日，在桃園縣楊梅鎮某租屋處販賣重量1兩
        　、價格15萬元之第1級毒品予陳振豪1次之部分；此檢
          察官認定被告犯有此犯行之犯罪證據乃依據陳振豪之
          指證、及證人甲13之證述為據。惟證人甲13於93年度他
          字第27號偵查卷93年2月10日上午12時偵查中係具結
          證稱「另外，在91年11月或12月有1天凌晨12點到3點
          之間，陳振豪在苗栗頭份鎮○○路49號住處，開上開
          紅色、豐田轎車，載癸○○出去，【直接到新竹還是
          楊梅】，....。」等語（該偵查卷第147頁背面第10
          ～12行），則證人甲13於偵查中所證陳振豪究竟帶同
          癸○○至【新竹】或【楊梅】顯無從確認。
    　　(2)再者證人甲13於本院96年8月30日上午9時50分審理中
      　　具結後雖證稱確有與陳振豪一同向外出購買第1級毒
        　品海洛因等語，惟就購買毒品地點部分又表示「【中
          壢還是桃園。】」等語，是關於購得第1級毒品海洛
          因之地點前後證述顯有不符，是除得認定證人甲13曾
          與陳振豪一同外出購買第1級毒品海洛因確屬真實外
          ，惟於地點是否確於桃園縣楊梅鎮則無從證明。是於
          檢察官之起訴書如附表編號4之犯罪事實部分僅有陳
          振豪1人之證言可證，依據上揭判決意旨說明，自不
          足以證人陳振豪1人之證述內容作為認定被告犯有起
          訴書附表編號4犯行之依據。
    　5.關於起訴書附表編號7號之部分：
    　　(1)關於起訴書附表編號7之部分檢察官係認被告於92年2
      　　月間某日，在苗栗縣頭份鎮○○路與信一街口之文化
        　大樓處，將重量1錢、價格3萬元之第1級毒品予陳振
          豪1次之部分；此檢察官認定被告犯有此犯行之犯罪
          證據乃依據陳振豪之指證、及證人乙10之證述為據。
          惟證人乙10於94年度偵字第1640號偵查卷94年6月14日
          上午11時35分偵查中係具結證稱「據我所知己○○【
          沒有】跟陳振豪去向小甘拿過毒品。」、「沒有叫過
          他老闆，因為我與他不熟。」等語（該偵查卷第71頁
          第14～15行），則證人乙10於偵查中既已證述未與陳
          振豪一同向被告購買毒品，檢察官引據證人乙10之證
          言資以佐證陳振豪向被告購買第1級毒品之證據，自
          顯有未當。
    　　(2)且證人乙10於本院96年8月30日上午9時50分審理中具
      　　結證稱「有與陳振豪一同外出。」、「沒有見過在庭
        　之被告丙○○。」等語明確。是證人乙10之證言部分
          自無從遽引為被告丙○○犯有起訴書如附表編號7犯
          行之佐證。檢察官之起訴書如附表編號4之犯罪事實
          部分自僅有陳振豪1人之證言為證，依據上揭判決意
          旨說明，自不足以證人陳振豪1人之證述內容作為認
          定被告犯有起訴書附表編號7犯行之依據。
    　6.是於起訴書附表編號1、2、3、4、5、6、7之犯罪事實
      　部分，均具有上列所述之瑕疵存在，並不足作為被告不
        利之認定，檢察官未予查明，遽認被告犯有上述犯行，
        實不足取。惟因檢察官認此之所述部分與上開論罪科刑
        部分係屬具有連續犯關係之裁判上一罪，故不另為無罪
        之諭知，併此說明。
六、原審以被告犯販賣第1級毒品海洛因罪，事證明確，並依刑
    事訴訟法第299條第1項前段，毒品危害防制條例第4條第1項
  　、第19條第1項，刑法第2條第1項、第11條前段、修正前第
    56條、第42條第3項等規定予以論罪，並審酌被告所犯販賣
    第1級毒品罪，危害社會治安甚鉅，蓋購買毒品者，甚多因
    施用毒品之結果，無工作能力，且一般均無正當工作收入，
    若非尋求親友經濟奧援，常會藉竊盜、搶奪等行為或再將購
    入之毒品重新販出牟利，以資作購買毒品費用，是其惡性不
    可謂不重，又衡酌其於犯後否認犯行，足見其犯後態度不佳
    ，並斟酌其犯罪之動機、目的、手段、所生危害、犯後態度
    、犯罪所得等一切情狀，量處有期徒刑13年等語，固非無見
    。惟查(一)、本件被告販賣第1級毒品犯行應為3次，所得計為
    14萬元，原審誤認為販賣第1級毒品為9次，金額114萬元、
    (二)、被告使用供犯罪使用之行動電話為置入0000-000000號
    SIM卡之行動電話1具，原審未予以說明，僅於判決書內略稱
    陳振豪與被告以電話聯絡等語，復未為沒收之宣告、(三)、本
    案被告於起訴書附表編號1、2、3、4、5、6、7號等犯行，
    檢察官雖以證人陳振豪指證內容為證，並佐以證人乙6、甲14
    、甲13、甲2、乙10等人之證言為輔，惟該等秘密證人雖或有證
    述與證人陳振豪一同向被告購買第1級毒品海洛因者，惟於
    購買地點無論於警詢、偵查、法院審理中均未能明白確認為
    何地點，甚至存有前後指證地點不相符情況，而於起訴書編
    號2、3號部分又已據上述證人陳映君、祝豐仁、游秋菊等人
    證稱未曾見及被告，顯然被告未住居於起訴書附表編號2、3
    號處，而於起訴書編號5、6號部分，被告於該時適執行觀察
    、勒戒中等情，該等證人之證言內容並不足以作為起訴書附
    表編號1、2、3、4、5、6、7號犯行之佐證，僅餘證人陳振
    豪1人之指證內容，依上揭判決要旨說明，自應為被告有利
    之認定，原審未查遽以採為被告不利之認定、(四)、於判決書
    附表編號5稱「至少獲利15萬元」等語，「以至少」之文字
    認定犯罪所得，顯不合於犯罪事實認定具明確性之原則、(五)
    、本件被告應構成累犯，原審認未構成累犯、(六)、上開壹之
    一之(一)、(二)未具證據能力部分，原審均未予以排除等上述事
    項，均有未洽；被告否認犯罪，並據此為上訴，固無理由，
    惟原審既有上開疏誤之處，自應由本院將原判決撤銷，另為
    適當之判決。
七、至被告另於犯罪事實一之(一)所示之時地，轉讓第2級毒品安
    非他命予陳振豪之部分，應由檢察官另為偵查起訴，附此敘
    明。
據上論結，應依刑事訴訟法第369條第1項前段、第364條、第299
條第1項前段，毒品危害防制條例第4條第1項、第19條第1項，刑
法第11條前段、第2條第1項前段、修正前刑法第56條、第65條第
2項、第47條第1項、第59條，判決如主文。
本案經檢察官戊○○到庭執行職務。
中　　華　　民　　國　　96　　年　　9 　　月　　13　　日
        　　刑事第三庭    審判長法　官  王  增  瑜
　　　　　　　　　　　　　　    法　官  蔡  紹  良
　　　　　　　　　　　　　　　  法　官  梁  堯  銘
上列正本證明與原本無異。
如不服本判決應於收受送達後十日內向本院提出上訴狀，其未敘
述上訴之理由者並得於提起上訴後十日內向本院補提理由書（均
須按他造當事人之人數附繕本）。
                                書記官  陳  麗  玉
中　　華　　民　　國　　96　　年　　9 　　月　　13　　日
附表一：（未扣案供販賣第1級毒品海洛因應沒收之物品。）
┌───┬────────────┬───────────────┐
│編號  │供販賣第1級毒品海洛因之 │       備           註        │
│      │工具                    │                              │
├───┼────────────┼───────────────┤
│1     │置入0000-000000號SIM卡使│1具（不含SIM卡部分）          │
│      │用之型號、廠牌不詳之行動│                              │
│      │電話。                  │                              │
└───┴────────────┴───────────────┘
附表二：（未扣案販賣第1級毒品海洛因之犯罪所得）（單位新
        臺幣）
┌───┬────────────┬───────────────┐
│編號  │販賣第1級毒品海洛因之犯 │       備           註        │
│      │罪所得                  │                              │
├───┼────────────┼───────────────┤
│1     │80000元                 │犯罪事實欄一之(一)販售重量0.5兩 │
│      │                        │、價格80000元之第1級毒品海洛因│
│      │                        │予陳振豪之部分。              │
├───┼────────────┼───────────────┤
│2     │30000元                 │犯罪事實欄一之(二)販售重量1.0錢 │
│      │                        │、價格30000元之第1級毒品海洛因│
│      │                        │予陳振豪之部分。              │
├───┼────────────┼───────────────┤
│3     │30000元                 │犯罪事實欄一之(三)販售重量1.0錢 │
│      │                        │、價格計30000元之第1級毒品海洛│
│      │                        │因予陳振豪之部分。            │
├───┴────────────┴───────────────┤
│合計：14萬元（80000元+30000元+30000元=140000元）                │
│                                                                │
└────────────────────────────────┘
